臺灣臺中地方法院刑事判決
110年度訴字第2242號
公  訴  人  臺灣臺中地方檢察署檢察官
被      告  施凱胤


                    居臺中市○里區○○路00○0號（指定送達址）
指定辯護人  本院公設辯護人梁乃莉  
上列被告因違反毒品危害防制條例案件，經檢察官提起公訴（11
0年度偵字第26606號），本院判決如下：
    主  文
乙○○犯販賣第三級毒品罪，處有期徒刑參年捌月。另案扣得之iP
hone 12行動電話壹支（含門號0000000000號SIM卡壹張）、扣案
之犯罪所得新臺幣貳仟元，均沒收。
    事  實
一、乙○○明知愷他命係屬毒品危害防制條例第2條第2項第3款所
    列管之第三級毒品，不得販賣，竟意圖營利，基於販賣第三
    級毒品之犯意，於民國110年6月23日23時許前某時在不詳地
    點，使用其所有之iPhone 12行動電話1支（業經臺灣臺中地
    方檢察署［下稱臺中地檢署］110年度偵字第36806、37173號
    案扣得，經本院以111年度訴字第213號判決宣告沒收，含門
    號0000000000號SIM卡1張，下稱本案行動電話）內之通訊軟
    體WeChat（下稱WeChat），以暱稱「哈特利」在網際網路散
    布販賣毒品廣告（下稱本案販毒廣告）。嗣溫○偉（94年5月
    生，姓名、年籍均詳卷，無證據證明乙○○知悉或預見溫○偉
    為未成年人）閱覽該廣告後，遂於110年6月23日23時許，以
    WeChat與乙○○聯繫，約定在臺中市○里區○○路00號（下稱本
    案交易地點）見面，並以新臺幣（下同）2000元之價格交易
    第三級毒品愷他命1公克，乙○○乃依約於該日23時8分許，抵
    達上開地點交付愷他命1公克予溫○偉，並向溫○偉收取價金2
    000元（業經乙○○自動繳交臺中地檢署扣押），而完成交易
    。
二、案經臺中市政府警察局少年警察隊（下稱少年隊）報請臺中
    地檢署檢察官偵查起訴。
    理  由
壹、證據能力部分：
一、按被告以外之人於審判外之言詞或書面陳述，除法律有規定
    者外，不得作為證據，刑事訴訟法第159條第1項定有明文。
    又被告以外之人於審判外之陳述，雖不符刑事訴訟法第159
    條之1至第159條之4之規定，而經當事人於審判程序同意作
    為證據，法院審酌該言詞陳述或書面陳述作成時之情況，認
    為適當者，亦得為證據；當事人、代理人或辯護人於法院調
    查證據時，知有同法第159條第1項不得為證據之情形，而未
    於言詞辯論終結前聲明異議者，視為有前項之同意，刑事訴
    訟法第159條之5規定甚明，且其適用並不以「不符前四條之
    規定」為要件（最高法院104年度第3次刑事庭會議決議意旨
    參照）。查本案認定事實所引用被告乙○○以外之人於審判外
    之言詞或書面陳述，雖屬傳聞證據，惟檢察官、被告、辯護
    人於言詞辯論終結前，均未主張有刑事訴訟法第159條第1項
    不得為證據之情形，本院審酌此等證據作成時之情況，並無
    違法不當及證明力明顯過低之瑕疵，認以之作為證據應屬適
    當，而認該等證據資料皆有證據能力。
二、至於本院所引之非供述證據部分，經查並非違法取得，亦無
    依法應排除其證據能力之情形，應有證據能力。
貳、實體部分：
一、認定犯罪事實所憑之證據及理由：
（一）上開犯罪事實，業據被告於警詢、檢察事務官詢問、偵訊
      、本院行準備、審理程序時均坦承不諱（見110年度偵字
      第26606號卷［下稱偵卷］第18至20、103、104、115、119
      頁，110年度訴字第2242號卷［下稱訴卷］第44至46、107至
      112頁），且經證人溫○偉於警詢、偵訊中證述明確（見偵
      卷第35、36、83、84頁），復有少年隊刑事案件報告書、
      被告指認犯罪嫌疑人紀錄表（指認溫○偉）、溫○偉與被告
      間WeChat對話紀錄翻拍照片、被告之WeChat帳號相關資料
      翻拍照片、本案交易地點之地圖及照片、被告自動繳交犯
      罪所得通知書、臺中地檢署扣押物品清單、查扣犯罪所得
      檢視表、本院111年度訴字第213號判決（本案行動電話於
      該案扣得並宣告沒收）在卷可稽（見偵卷第11至13、39至
      43、51、59、65至69、121、123頁，110年度查扣字第125
      9號卷第3頁，訴卷第115至123頁），且有上開販賣毒品所
      得價金2000元扣案可資佐證，足認被告上開自白與事實相
      符。
（二）查被告於審理程序中坦承：我本案販賣愷他命獲得利潤6
      、7百元等語（見訴卷第46頁），可知被告為本案犯行係
      有利潤，確係出於營利之意圖無疑。
（三）綜上所述，本案事證明確，被告犯行堪以認定，應依法論
      科。
二、論罪科刑：
（一）論罪：
　　1.按愷他命係毒品危害防制條例第2條第2項第3款列管之第
      三級毒品，是核被告所為，係犯毒品危害防制條例第4條
      第3項之販賣第三級毒品罪。
　　2.本案被告於販賣第三級毒品予溫○偉時已年滿20歲，為成
      年人，而溫○偉為94年5月生，為未滿20歲之未成年人，有
      各該個人戶籍資料查詢結果附卷可按（見訴卷第13、125
      頁）。公訴意旨雖認被告明知行為時溫○偉係成年人，然
      被告本案與溫○偉見面交易毒品時，過程不到1分鐘，被告
      見溫○偉身高很高，看似成年人，亦不知其是否在學、從
      事何職業，事後雖得知其在學，然仍不知就讀高中或大學
      ；與其除毒品交易外，並無私下往來，業據被告於準備或
      審理程序中供述明確（見訴卷第44、45、107至109頁），
      是依上開交易毒品過程，尚無從認定被告於本案販賣毒品
      犯行時，對於溫○偉為未成年人之事實有何知悉或預見之
      情形存在，卷內亦無其他證據足認被告於行為時知悉溫○
      偉係未成年人，此部分自應為有利被告之認定，是本案無
      毒品危害防制條例第9條第1項規定之適用。檢察官於審理
      程序中當庭變更起訴法條，認被告係涉犯毒品危害防制條
      例第9條第1項、第4條第3項之成年人對未成年人販賣第三
      級毒品罪，容有誤會，惟起訴之犯罪事實與本院上開所認
      定之犯罪事實，兩者基本社會事實同一，且業經本院於審
      理程序中當庭告知所涉法條，使當事人進行辯論，已無礙
      其等之攻擊防禦權之行使，爰依刑事訴訟法第300條變更
      起訴法條。
（二）刑之加重減輕：
　　1.本案有偵審自白減刑規定之適用：
　　　查被告於偵查及審判中均自白販賣第三級毒品犯行，俱如
      前述，應依毒品危害防制條例第17條第2項規定減輕其刑
      。
　　2.本案不符供出毒品來源因而查獲其他正犯或共犯之要件：
　　　被告固於警詢、偵訊中陳稱：本案所販賣毒品之上手係「
      鐘祐霆」或「鐘佑庭」等語（見偵卷第20、104頁），辯
      護人亦為被告辯護稱：被告曾於警詢、偵訊中供出本案所
      販賣毒品之來源等語，惟經本院函詢關於上手查獲情形，
      少年隊函復以：本隊於110年11月9日偵辦被告涉嫌毒品案
      ，未因其供述而查獲上手等語，另臺中地檢署則函復以：
      無因被告之供述，因而查獲其他正犯或共犯之情等語，此
      有少年隊111年4月18日中市少偵字第1110003649號函、臺
      中地檢署111年4月27日中檢謀叔110偵36806字第11190451
      26號函附卷可考。本院自難認被告就本案販賣毒品之犯行
      ，有供出毒品來源，因而「查獲其他正犯或共犯」之情形
      ，自無依毒品危害防制條例第17條第1項規定減刑之餘地
      。
　　3.本案不適用刑法第59條規定酌減其刑：
    ⑴按刑法上之酌量減輕，必於犯罪之情狀可憫恕時，始得為
      之，為刑法第59條所明定，即刑法第59條之酌量減輕其刑
      ，必須犯罪另有特殊之原因與環境等等，在客觀上足以引
      起一般同情，認為即予宣告法定最低度刑期猶嫌過重者，
      始有其適用，至情節輕微僅可為法定刑內從輕科刑之標準
      ，不得據為酌量減輕之理由（最高法院28年上字第1064號
      、45年台上字第1165號判例意旨參照）。
　　⑵辯護人為被告辯護稱：被告因經濟困難，才想販賣毒品賺
      錢；被告對被訴全部犯罪事實均不爭執，願受法律制裁，
      因未識法之嚴峻，一時失慮而觸犯重罪，後悔不已；其雖
      涉販賣毒品重罪，惟並無獲鉅大利益，足證其惡性尚輕；
      綜觀其犯罪情節尚屬輕微，只因一時失慮，致罹重典，相
      較於長期大量販毒之大毒梟而言，被告對社會治安及國民
      健康之危害較小，縱處最輕本刑，仍不免過苛，且無從與
      上開大毒梟之惡行有所區隔，是其犯罪之情狀在客觀上足
      以引起一般人之同情，情堪憫恕，若處以法定最低度刑期
      ，猶嫌過重，請審酌刑法第59條規定減輕其刑等語，然此
      均屬本院於法定刑範圍內得以審酌從輕科刑之事項，況被
      告在網際網路散布本案販毒廣告，以招徠不特定、多數之
      買家，危害程度遠高於吸毒者友儕間互通有無之零星、偶
      發毒品交易，尚難認被告之犯罪另有特殊原因與環境或背
      景，在客觀上不足以引起一般人之同情，況本案依上開偵
      審自白減刑事由減刑後，法定刑已降，而無宣告法定最低
      度刑期猶嫌過重之情形，自無刑法第59條規定酌減其刑之
      適用，辯護人上開主張，並非可採。
（三）量刑：
　　　爰審酌被告犯罪之動機、目的、手段，其行為所造成之危
      害，並考量被告犯後坦承犯行，業於偵查中自動繳交全部
      犯罪所得，兼衡其素行（見卷附臺灣高等法院被告前案紀
      錄表），於審理程序中自陳高中肄業之智識程度，目前擔
      任建築工地粗工，月收入4萬多元，獨居，無人需其扶養
      ，經濟狀況勉持等一切情狀，量處如主文所示之刑，以資
      懲儆。
三、沒收：
（一）供犯罪所用之物：
　　　另案扣得之本案行動電話係被告所有，並供本案販賣毒品
      犯行聯絡之用，業據被告於審理程序中供述無訛（見訴卷
      第109頁），應依毒品危害防制條例第19條第1項規定宣告
      沒收。
（二）犯罪所得：
　　　扣案之2000元，係被告本案販賣毒品犯罪所取得之價金，
      屬被告實際獲得之犯罪所得，應依刑法第38條之1第1項前
      段之規定宣告沒收。
據上論斷，應依刑事訴訟法第299條第1項前段、第300條，判決
如主文。
本案由檢察官甲○○提起公訴，經檢察官丙○○、丁○○到庭執行職務
。
中　　華　　民　　國　　111 　年　　10　　月　　6 　　日
                  刑事第十八庭  審判長法  官  李宜璇   
                                      法  官  孫藝娜   
                                      法  官  吳欣哲
以上正本證明與原本無異。
如不服本判決應於收受判決後20日內向本院提出上訴書狀，並應
敘述具體理由；其未敘述上訴理由者，應於上訴期間屆滿後20日
內向本院補提理由書（均須按他造當事人之人數附繕本）「切勿
逕送上級法院」。
告訴人或被害人如不服判決，應備理由具狀向檢察官請求上訴，
上訴期間之計算，以檢察官收受判決正本之日起算。
                                      書記官  劉子瑩　
中　　華　　民　　國　　111 　年　　10　　月　　6 　　日
附錄本案論罪科刑法條全文：
毒品危害防制條例第4條
製造、運輸、販賣第一級毒品者，處死刑或無期徒刑；處無期徒
刑者，得併科新臺幣三千萬元以下罰金。
製造、運輸、販賣第二級毒品者，處無期徒刑或十年以上有期徒
刑，得併科新臺幣一千五百萬元以下罰金。
製造、運輸、販賣第三級毒品者，處七年以上有期徒刑，得併科
新臺幣一千萬元以下罰金。
製造、運輸、販賣第四級毒品者，處五年以上十二年以下有期徒
刑，得併科新臺幣五百萬元以下罰金。
製造、運輸、販賣專供製造或施用毒品之器具者，處一年以上七
年以下有期徒刑，得併科新臺幣一百五十萬元以下罰金。
前五項之未遂犯罰之。